臺灣臺南地方法院刑事判決
111年度金訴字第163號
公  訴  人  臺灣臺南地方檢察署檢察官
被      告  吳嘉宏



上列被告因詐欺等案件，經檢察官提起公訴（110年度偵字第214
62號），被告於準備程序中就被訴事實為有罪之陳述，經本院合
議庭裁定由受命法官獨任進行簡式審判程序後，本院判決如下：
    主  文
吳嘉宏犯如附表所示之罪，各處如附表所示之宣告刑。應執行有
期徒刑壹年陸月。
    事實及理由
一、犯罪事實：余昌澤（另行審結）、吳嘉宏於民國109年6月間
    ，加入暱稱「黑哥」之成年男子及其他身分不詳之成年人所
    組成之三人以上，以實施詐術為手段，具有持續性、牟利性
    之有結構性組織之詐欺集團（所涉參與犯罪組織犯行，前經
    臺灣橋頭地方檢察署檢察官以109年度偵字第11896號提起公
    訴，不在本案起訴範圍）。余昌澤、吳嘉宏與該集團之成員
    共同意圖為自己不法所有，基於三人以上共同詐欺取財、洗
    錢之犯意聯絡，由不詳成員於附表所示時間，以附表所示之
    方式，詐騙附表所示之人，使其等均陷於錯誤，匯款附表所
    示金額至附表所示之人頭帳戶（由檢察官另案偵辦）內，由
    余昌澤指示吳嘉宏搭乘由某詐騙集團成員所駕駛，懸掛有不
    知情之陳品瑑（由檢察官另為不起訴處分）名下000-0000號
    車牌之自用小客車，前往如附表所示地點，吳嘉宏則持詐騙
    集團成員交付之金融卡，於附表所示提領時間，提領附表所
    示金額，交與詐騙集團成員，以此方式隱匿詐欺犯罪所得之
    去向，吳嘉宏、余昌澤並獲取每日新臺幣（下同）1,500元
    、1萬元之報酬。嗣警據報循線查悉上情。案經劉育彰、陳
    柏勳、林侑蓁、林宜臻、陳芝穎、黃妤珊、麥宇嫣訴由臺南
    市政府警察局善化分局報告臺灣臺南地方檢察署檢察官偵查
    起訴。
二、本件被告吳嘉宏所犯均係死刑、無期徒刑、最輕本刑為3年
    以上有期徒刑以外之罪，其於準備程序中就被訴事實為有罪
    之陳述，經法官告知簡式審判程序之旨，並聽取公訴人及被
    告之意見後，認宜為簡式審判程序，依刑事訴訟法第273條
    之1第1項規定，裁定進行簡式審判程序加以審理，則依據刑
    事訴訟法第273條之2、同法第159條第2項之規定，不適用傳
    聞法則有關限制證據能力之相關規定；並得依同法第310條
    之2之準用同法第454條之規定製作略式判決書（僅記載「證
    據名稱」），合先敘明。
三、上揭犯罪事實，有下列證據可資佐證：
　㈠被告於警詢、偵訊及本院準備程序中之自白。
　㈡證人即告訴人劉育彰、陳柏勳、陳芝穎、林宜臻、麥宇嫣、
    黃妤珊、林侑蓁於警詢之指訴。
　㈢卷附內政部警政署反詐騙諮詢專線紀錄表、受理詐騙帳戶通
    報警示簡便格式表、金融機構聯防機制通報單、自動櫃員機
    交易明細表（劉育彰）；內政部警政署反詐騙諮詢專線紀錄
    表、受理詐騙帳戶通報警示簡便格式表（陳柏勳）；內政部
    警政署反詐騙諮詢專線紀錄表、受理詐騙帳戶通報警示簡便
    格式表、客戶交易明細表（林侑蓁）；內政部警政署反詐騙
    諮詢專線紀錄表、受理詐騙帳戶通報警示簡便格式表、金融
    機構聯防機制通報單（林宜臻）；內政部警政署反詐騙諮詢
    專線紀錄表、受理詐騙帳戶通報警示簡便格式表、金融機構
    聯防機制通報單、存款交易明細（陳芝穎）；內政部警政署
    反詐騙諮詢專線紀錄表、受理詐騙帳戶通報警示簡便格式表
    （黃妤珊）；內政部警政署反詐騙諮詢專線紀錄表、受理詐
    騙帳戶通報警示簡便格式表、金融機構聯防機制通報單（麥
    宇嫣）；郵局帳號(000) 00000000000000號帳戶、玉山銀行
    帳號(000) 000000000000號帳戶、國泰世華銀行(000)00000
    0000000號、(000) 000000000000帳戶交易明細各1 份、車
    輛詳細資料報表、監視錄影畫面翻拍照片、光碟。
四、論罪科刑
  ㈠核被告就附表編號1-7所為，均係犯刑法第339條之4第1項第2
    款之三人以上共同詐欺取財罪，及洗錢防制法第2條第2款、
    第14條第1項之洗錢罪。被告以一行為觸犯上開數罪名，為
    想像競合犯，應依刑法第55條前段規定，從一重之三人以上
    共同詐欺取財罪論處。被告所犯上開7罪間，犯意各別，行
    為互殊，應分論併罰。被告與余昌澤及所屬詐騙集團成員間
    ，就本件犯行，有犯意之聯絡及行為之分擔，應論以共同正
    犯。
  ㈡按犯洗錢防制法第14條、第15條之罪，在偵查或審判中自白
    者，減輕其刑，洗錢防制法第16條第2項亦有明文。次按想
    像競合犯之處斷刑，本質上係「刑之合併」，其所謂從一重
    處斷，乃將想像競合犯組成之評價上數罪，合併為科刑一罪
    ，其所對應之刑罰，亦合併其評價上數罪之數法定刑，而為
    一個處斷刑。易言之，想像競合犯侵害數法益者皆成立犯罪
    ，論罪時必須輕、重罪併舉論述，同時宣告所犯各罪名，包
    括各罪有無加重、減免其刑之情形，亦應說明論列，量刑時
    併衡酌輕罪部分量刑事由，評價始為充足，然後依刑法第55
    條前段規定「從一重處斷」，非謂對於其餘各罪可置而不論
    。因此，法院決定處斷刑時，雖以其中最重罪名之法定刑，
    做為裁量之準據，惟於裁量其輕重時，仍應將輕罪合併評價
    在內（最高法院108年度台上字第4405、4408號判決意旨參
    照）。查被告於偵查中及本院審理時均就所犯一般洗錢罪自
    白犯罪，應依洗錢防制法第16條第2項之規定減輕其刑。而
    其所犯一般洗錢罪及三人以上共同詐欺取財罪，縱因想像競
    合之故，而從一重之三人以上共同犯詐欺取財罪處斷，惟揆
    諸上開判決意旨，本院仍應將上開一般洗錢罪經減輕其刑之
    情形評價在內，於量刑併予審酌。
　㈢爰審酌我國詐欺事件頻傳，嚴重損及社會治安及國際形象，
    而偵查機關因人頭帳戶氾濫，提領贓款車手的斷點，導致查
    緝不易，受害人則求償無門，成為犯罪偵查之死角，相關權
    責機關無不透過各種方式極力呼籲及提醒，而被告僅因貪圖
    小利，不詳查工作內容是否合法正當，即為詐欺集團從事提
    領款項之工作，而與前述詐欺集團成員共同違犯本案犯行；
    且被告之行為已使該詐欺集團之其他成員得以隱身幕後、實
    際獲取本案犯罪所得，致被害人難於追償，不僅侵害他人之
    財產法益，更增加犯罪查緝之困難，助長詐騙歪風，嚴重影
    響社會治安及人與人間之互信，行為實有不當；兼衡被告於
    本案中之分工、涉案情節，及其所自述之智識程度、家庭經
    濟狀況、犯後坦承犯行，未能與被害人達成和解等一切情狀
    ，量處如主文所示之刑。
五、沒收部分：
    ⑴按犯罪所得，屬於犯罪行為人者，沒收之，於全部或一部
      不能沒收或不宜執行沒收時，追徵其價額，刑法第38條之
      1第1項、第3項亦有明文。而共同正犯之犯罪所得，沒收
      或追徵，應就各人所分得之數額分別為之；先前對共同正
      犯採連帶沒收犯罪所得之見解，已不再援用及供參考（最
      高法院104年第13次刑事庭會議決議意旨參照），所謂各
      人「所分得」，係指各人「對犯罪所得有事實上之處分權
      限」，法院應視具體個案之實際情形而為認定；倘若共同
      正犯各成員內部間，對於不法利得分配明確時，自應依各
      人實際分配所得沒收（最高法院104年度台上字第3937號
      判決意旨參照）。
    ⑵被吿吳嘉宏供稱，雖然余昌澤曾告訴他，參與本件車手犯
      行每日可獲取1,500元的報酬，但余昌澤只告訴他日後會
      跟他結算，所有的報酬都還沒有取得，此業據被告吳嘉宏
      供述在卷，此外卷內並無證據足資認定被告吳嘉宏參與本
      件車手犯行獲有任何報酬，自無從為沒收之宣告，附此敘
      明。
據上論結，應依刑事訴訟法第273條之1第1項、第299條第1項前
段，洗錢防制法第14條第1項、第16條第2項，刑法第339條之4第
1項第2款、第11條、第28條、第55條前段、第51條第5款，判決
如主文。
本案經檢察官廖羽羚提起公訴，檢察官李佳潔到庭執行職務。
中　　華　　民　　國　　111 　年　　5 　　月　　19　　日
　　　　　　　　　刑事第六庭    法　官　鄭銘仁
以上正本證明與原本無異。
如不服本判決應於收受本判後20日內向本院提出上訴書狀，並應
敘述具體理由。其未敘述上訴理由者，應於上訴期間屆滿後20日
內向本院補提理由書狀（均須按他造當事人之人數附繕本）「切
勿逕送上級法院」。
  　　　　　　　　　　　　　　　書記官　陳姝妤
中　　華　　民　　國　　111 　年　　5 　　月　　20　　日
附錄本案論罪科刑法條：
中華民國刑法第339條之4
犯第339條詐欺罪而有下列情形之一者，處1年以上7年以下有期
徒刑，得併科1百萬元以下罰金：
一、冒用政府機關或公務員名義犯之。
二、三人以上共同犯之。
三、以廣播電視、電子通訊、網際網路或其他媒體等傳播工具，
    對公眾散布而犯之。
前項之未遂犯罰之。
洗錢防制法第14條
有第二條各款所列洗錢行為者，處七年以下有期徒刑，併科新臺
幣五百萬元以下罰金。
前項之未遂犯罰之。
前二項情形，不得科以超過其特定犯罪所定最重本刑之刑。
附表
編號 告訴人 詐騙手法 匯款時間、金額 人頭帳戶 提款時間、金額及地點 宣  告  刑 1 劉育彰  109年6月27日21時21分許，假冒MOMO購物台客服人員、玉山銀行客服人員，撥打電話向劉育彰詐稱：因作業錯誤會有款項匯入其帳戶，必須依指示操作取消云云，致劉育彰陷於錯誤而受騙匯款【警卷第191-195頁】。 109年6月28日14時30分，匯款2萬9,987元【警卷第207頁】 郵局帳號(000)00000000000000號帳戶【警卷第365頁】 14時41分、42分提領2萬5元、1萬5元 臺南市○○區○○路0號中國信託 吳嘉宏犯三人以上共同詐欺取財罪，處有期徒刑壹年壹月。 2 陳柏勳  109年6月28日15時18分許，假冒網購公司人員 撥打電話向陳柏勳詐稱：因作業錯誤致購物訂單有誤，要配合銀行取消云云，致陳柏勳陷於錯誤而受騙匯款【警卷第211-213頁】。 109年6月28日15時18分、27分，匯款4萬9,736元、2萬8,028元    同上 15時27分、34分、35分提領4萬9,000元、2萬5元、8,005元 臺南市○○區○○路000號善化郵局 臺南市○○區○○路000號國泰世華善化分行 吳嘉宏犯三人以上共同詐欺取財罪，處有期徒刑壹年壹月。 3 林侑蓁 109年6月28日15時50分許，假冒486購物網之客服人員撥打電話向林侑蓁詐稱：因公司內部客戶資料遭駭客入侵，致訂單誤設，必須配合銀行人員取消云云，致林侑蓁陷於錯誤而受騙匯款【警卷第233-239頁】。 109年6月28日17時6分，匯款5,109元 同上 17時13分提領5,005元 臺南市○○區○○路000號元大銀行 吳嘉宏犯三人以上共同詐欺取財罪，處有期徒刑壹年壹月。 4 陳芝穎 109年6月28日14時17分許，假冒468團購店客服人員撥打電話向陳芝穎詐稱：因作業人員疏失必須取消設定云云，致陳芝穎陷於錯誤而受騙匯款【警卷第263-269頁】。 109年6月28日15時35分，匯款9萬9,999元 玉山銀行帳號(000)000000000000號帳戶【警卷第369頁】 15時40分、41分、42分、42分、42分提領2萬5元、2萬5元、2萬5元、2萬5元、2萬5元 臺南市○○區○○路000號善化區農會 吳嘉宏犯三人以上共同詐欺取財罪，處有期徒刑壹年壹月。 5 林宜臻 109年6月28日17時許，假冒網路購物平台客服人員撥打電話向林宜臻詐稱：因為作業疏失造成重複下單，必須取消設定云云，致林宜臻陷於錯誤而受騙匯款【警卷第251-253頁】。 109年6月28日17時5分，匯款2萬1,123元 同上 17時10分、20分提領2萬5元、1,005元 臺南市○○區○○路000號元大銀行 吳嘉宏犯三人以上共同詐欺取財罪，處有期徒刑壹年壹月。 6 麥宇嫣 109年6月28日15時15分許，假冒MOMO購物台客服人員、台新銀行客服人員，撥打電話向麥宇嫣詐稱：因為作業疏失造成連續扣款，必須依指示操作取消云云，致麥宇嫣陷於錯誤而受騙匯款【警卷第291-295頁】。 109年6月28日16時9分，匯款2萬6,123元 國泰世華銀行(000)000000000000號帳戶【警卷第373頁】 16時16分提領2萬6,000元 臺南市○○區○○路000號國泰世華善化分行 吳嘉宏犯三人以上共同詐欺取財罪，處有期徒刑壹年壹月。 7 黃妤珊 109年6月28日20時2分許，假冒486團購網客服人員，撥打電話向黃妤珊詐稱：因為作業疏失導致重複扣款，必須依照指示取消云云，致黃妤珊陷於錯誤而受騙匯款【警卷第281-284頁】。 109年6月28日21時12分，匯款9萬9,981元 國泰世華銀行帳號(000)000000000000號帳戶【警卷第371頁】 21時16分、17分、17分、18分、19分提領2萬元、2萬元、2萬元、2萬元、2萬元 臺南市○市區○○路000號全家新市華興店 吳嘉宏犯三人以上共同詐欺取財罪，處有期徒刑壹年壹月。